臺灣新竹地方法院刑事判決
110年度原金訴字第4號
公  訴  人  臺灣新竹地方檢察署檢察官
被      告  范玉璽



指定辯護人  本院公設辯護人林建和                   
上列被告因違反洗錢防制法等案件，經檢察官聲請以簡易判決處
刑（108年度偵緝字第834號），本院認不宜逕以簡易判決處刑，
改依通常程序審理，並判決如下：
    主  文
范玉璽幫助犯洗錢防制法第十四條第一項之一般洗錢罪，處有期
徒刑貳月，併科罰金新臺幣貳萬元，罰金如易服勞役，以新臺幣
壹仟元折算壹日。緩刑貳年，並應依附表二之本院一一０年度原
附民字第一二號和解筆錄內容履行。
    事  實
一、范玉璽依其社會生活之通常經驗與智識思慮，雖可預見將其
    所有金融帳戶之提款卡及提款密碼提供非屬親故或互不相識
    之人使用，有遭他人利用作為財產犯罪所得財物匯入及提領
    工具之可能，並藉此達到掩飾詐欺犯罪所得去向之目的， 
    使犯罪查緝更形困難，進而對該詐欺取財正犯所實行之詐欺
    取財及掩飾該詐欺犯罪所得去向之洗錢罪正犯行施以一定助
    力，仍基於縱令他人以其所申辦之金融帳戶實行詐欺取財犯
    行、掩飾詐欺犯罪所得去向，亦均不違其本意之幫助犯意，
    於民國107年12月中旬某日，將其申設之第一商業銀行帳號0
    00-00000000000號帳戶(下稱系爭帳戶)之存摺、提款卡及密
    碼，在新竹縣湖口鄉成功路「士林電機」附近某統一超商，
    以宅急便寄件方式，寄交與真實姓名年籍均不詳之詐欺集團
    成員，以此方式提供其系爭帳戶予該詐欺集團使用而幫助其
    等遂行詐欺取財及洗錢之犯罪行為。嗣該詐欺集團成員取得
    范玉璽系爭帳戶之存摺、提款卡及密碼後，即共同意圖為自
    己不法所有，基於詐欺取財及洗錢之犯意聯絡，於附表一詐
    欺時間及方式欄所示之時間、方式，向陳梅君施行詐術，致
    陳梅君信以為真而陷於錯誤，於附表一匯、存款時間欄所示
    時間，將附表一金額欄所示金額匯款或存入系爭帳戶內，旋
    為該詐欺集團之成員提領一空，嗣陳梅君發覺有異報警處理
    ，始循線查悉上情。
二、案經陳梅君訴由新竹縣政府警察局橫山分局報告臺灣新竹地
    方檢察署檢察官偵查後聲請簡易判決處刑。　　
　　理　由
壹、程序事項
一、按檢察官代表國家提起公訴，依檢察一體原則，到庭實行公
    訴之檢察官如發現起訴書認事用法有明顯錯誤，亦非不得本
    於自己確信之法律見解，於論告時變更起訴之法條，或於不
    影響基本事實同一之情形下，更正或補充原起訴之事實，此
    有最高法院100年度台上字第4920號判決意旨可參。經查，
    關於聲請簡易判決書之論罪法條原有誤載部分，嗣公訴人依
    卷內事證將被告范玉璽原涉犯洗錢罪之法條更正為刑法第30
    條第1項前段、洗錢防制法第2條第2款而犯同法第14條第1項
    之幫助洗錢罪之法條（本院竹東原金簡卷第69頁），是依上
    開法文說明，自應以公訴人上開更正後之內容作為本案審理
    之範圍，合先敘明。
二、按被告以外之人於審判外之言詞或書面陳述，除法律有規定
    者外，不得作為證據。被告以外之人於審判外之陳述，經當
    事人於審判程序同意作為證據，法院審酌該言詞陳述或書面
    陳述作成時之情況，認為適當者，亦得為證據。當事人、代
    理人或辯護人於法院調查證據時，知有第159條第1項不得為
    證據之情形，而未於言詞辯論終結前聲明異議者，視為有前
    項之同意。刑事訴訟法第159條第1項、第159條之5分別定有
    明文。經查，本判決所引用被告以外之人於審判外陳述之供
    述證據及其餘所依憑判斷之非供述證據等證據方法，檢察官
    、被告及辯護人於本院審理程序表示無意見（本院卷第26頁
    ），而就上開證據及其餘證據，於言詞辯論終結前均未聲明
    異議，本院審酌上開供述證據作成時，並無違法或不當之情
    況；其餘所依憑判斷之非供述證據，亦無證據證明係違反法
    定程序所取得，且無刑事訴訟法第159條之4顯有不可信之情
    況，或其他不得作為證據之情形；且上開各該供述證據及非
    供述證據，又均無證明力明顯過低之情形，復均經本院於審
    理程序依法進行調查，並予以當事人辯論之機會，被告之訴
    訟防禦權已受保障，是認上開供述證據及非供述證據等證據
    方法，均適當得為證據，依刑事訴訟法第159條之5第1項規
    定，應均有證據能力。
貳、實體部分
一、認定犯罪事實所憑證據及理由：
　　上開犯罪事實，業據被告於審理中坦承不諱(本院卷第23頁
    、第27頁)，核與證人即告訴人陳梅君於警詢中證述大致相
    符(5747號偵卷第9頁至第11頁)，並有臺中市政府警察局豐
    原分局神岡分駐所陳報單、受理詐騙帳戶通報警示簡便格式
    表、金融機構聯防機制通報單、受理各類案件紀錄表、受理
    刑事案件報案三聯單、內政部警政署反詐騙案件紀錄表、告
    訴人陳梅君之臺灣銀行綜合存款存摺、合作金庫銀行存摺封
    面影本、第一商業銀行東門分行108年6月24日一東門字第00
    106號函及函附系爭帳戶開戶基本資料暨交易明細各1份、中
    華郵政、中國信託銀行及第一銀行自動櫃員機交易明細表共
    4紙、手機畫面翻拍照片數張(5747號偵卷第8頁、第12頁至
    第20頁、第22頁、第40頁至第43頁)在卷可參，是被告之任
    意性自白，應與事實相符，堪予採信，應依法論科。
二、論罪科刑
㈠、論罪：
１、按洗錢防制法所稱洗錢，指下列行為：二、掩飾或隱匿特定
    犯罪所得之本質、來源、去向、所在、所有權、處分權或其
    他權益者，洗錢防制法第2條第2款定有明文。前揭規定所稱
    之掩飾、隱匿行為，目的在遮掩、粉飾、隱藏、切斷特定犯
    罪所得與特定犯罪間之關聯性，是此類洗錢行為須與欲掩飾
    、隱匿之特定犯罪所得間具有物理上接觸關係（事實接觸關
    係）。而提供金融帳戶提款卡及密碼供他人使用，嗣被害人
    雖匯入款項，然此時之金流仍屬透明易查，在形式上無從合
    法化其所得來源，未造成金流斷點，尚不能達到掩飾或隱匿
    特定犯罪所得之來源、去向及所在之作用，須待款項遭提領
    後，始產生掩飾、隱匿之結果。故而，行為人提供金融帳戶
    提款卡及密碼，若無參與後續之提款行為，即非洗錢防制法
    第2條第2款所指洗錢行為，無從成立一般洗錢罪之直接正犯
    。然刑法第30條之幫助犯，係以行為人主觀上有幫助故意，
    客觀上有幫助行為，即對於犯罪與正犯有共同認識，而以幫
    助意思，對於正犯資以助力，但未參與實行犯罪之行為者而
    言。幫助犯之故意，除需有認識其行為足以幫助他人實現故
    意不法構成要件之「幫助故意」外，尚需具備幫助他人實現
    該特定不法構成要件之「幫助既遂故意」，惟行為人只要概
    略認識該特定犯罪之不法內涵即可，無庸過於瞭解正犯行為
    之細節或具體內容。此即學理上所謂幫助犯之「雙重故意」
    。金融帳戶乃個人理財工具，依我國現狀，申設金融帳戶並
    無任何特殊限制，且可於不同之金融機構申請多數帳戶使用
    ，是依一般人之社會通念，若見他人不以自己名義申請帳戶
    ，反而收購或借用別人之金融帳戶以供使用，並要求提供提
    款卡及告知密碼，則提供金融帳戶者主觀上如認識該帳戶可
    能作為對方收受、提領特定犯罪所得使用，對方提領後會產
    生遮斷金流以逃避國家追訴、處罰之效果，仍基於幫助之犯
    意，而提供該帳戶之提款卡及密碼，以利洗錢實行，仍可成
    立一般洗錢罪之幫助犯（最高法院109年度台上大字第3101
    號裁定意旨參照）。　
２、經查，被告交付系爭帳戶存摺、提款卡及密碼資料供他人不
    法使用，顯係基於幫助他人詐欺取財及一般洗錢罪之不確定
    犯意，且其所為提供存摺、提款卡、密碼資料之行為亦屬刑
    法詐欺取財罪及一般洗錢罪構成要件以外之行為，其既以幫
    助他人犯罪之意思而參與犯罪構成要件以外之行為，是核被
    告所為，係犯刑法第30條第1項前段、第339條第1項之詐欺
    取財罪之幫助犯及刑法第30條第1項前段、違反洗錢防制法
    第2條第2款而犯同法第14條第1項之一般洗錢罪之幫助犯。
３、被告以提供系爭帳戶之存摺、提款卡及密碼之單一幫助行為
    ，使詐欺集團成員得對告訴人施用詐術，並指示告訴人匯款
    、存款至系爭帳戶，以遂行詐欺取財之犯行，且於詐欺集團
    成員自系爭帳戶提領後達到掩飾犯罪所得去向之目的，係一
    行為觸犯幫助詐欺取財罪及幫助一般洗錢罪，為想像競合犯
    ，應依刑法第55條前段規定，從一重論以幫助一般洗錢罪處
    斷。
㈡、刑之減輕事由：
１、被告係幫助他人犯前開之罪，爰依刑法第30條第2項之規定減
    輕其刑。
２、按犯前2條之罪，在偵查或審判中自白者，減輕其刑，洗錢防
    制法第16條第2項定有明文。經查，被告於審判中業已就上
    開幫助洗錢犯行自白犯罪，爰依洗錢防制法第16條第2項規
    定，減輕其刑，並遞減之。
㈢、科刑：
　　爰以行為人之責任為基礎，審酌被告正值青年，率爾提供自
    身所有之金融帳戶存摺、提款卡及密碼等物予詐欺集團不法
    使用，使詐欺集團能充作向他人詐欺取財之工具、掩飾其犯
    罪所得之去向，非但助長社會詐欺財產犯罪之歪風，致無辜
    民眾受騙而受有財產上損害，造成執法機關不易查緝犯罪行
    為人之真實身分，更增加被害人求償上之困難，亦擾亂金融
    交易往來秩序，所為殊值非難，惟考量被告未直接參與詐欺
    取財之犯行、犯後終能於本院審理時坦承犯行，且已與告訴
    人達成和解之犯後態度，兼衡其犯罪動機、目的、素行，暨
    其自述高中肄業之智識程度、從事服務業、未婚無子女，現
    與朋友同住，勉持之家庭經濟狀況等一切情狀，量處如主文
    所示之刑，並就罰鍰部分諭知易服勞役之折算標準。
㈣、末查，被告前未曾因故意犯罪受有期徒刑以上刑之宣告，此
    有臺灣高等法院被告前案紀錄表附卷足參（本院卷第33頁至
    第36頁），因年輕慮淺，急於求職而一時失慮致為本件犯行
    ，行為固有不當，惟於本院審理中坦認犯行，足見其應知悔
    悟，是經此偵審程序，信無再犯之虞，且其已與告訴人達成
    民事和解，告訴人亦表示同意本院從輕量刑，並給予被告緩
    刑之宣告(本院卷第29頁)，故認對其所宣告之刑以暫不執行
    為當，爰併予宣告緩刑2年，以勵自新。然為促使被告確實
    賠償告訴人所受損害，爰依刑法第74條第2項第3款規定，諭
    知被告應依如附表二所示之和解筆錄內容履行。又依同法第
    75條之1第1項第4款規定，受緩刑之宣告而違反上開本院所
    定負擔情節重大，足認原宣告之緩刑難收其預期效果，而有
    執行刑罰之必要者，得撤銷其宣告，附此敘明。
三、沒收：
　　按犯第14條之罪，其所移轉、變更、掩飾、隱匿、收受、取
    得、持有、使用之財物或財產上利益，沒收之，洗錢防制法
    第18條第1項前段定有明文。再如共同犯罪，因共同正犯因
    相互間利用他方之行為，以遂行其犯意之實現，本於責任共
    同原則，有關犯罪所得，應於其本身所處主刑之後，併為沒
    收之諭知；然幫助犯則僅對犯罪構成要件以外之行為加以助
    力，而無共同犯罪之意思，自不適用責任共同原則，對於正
    犯所有因犯罪所得之物，無庸為沒收之宣告。查本件卷內尚
    無證據可認被告有分得詐欺集團成員之詐騙所得，亦未有因
    提供帳戶而獲有報酬之情，故本院自無從宣告沒收，附此敘
    明。
據上論斷，應依刑事訴訟法第299條第1項前段，判決如主文。
本案經檢察官陳玉華聲請簡易判決處刑，檢察官劉正祥到庭執行
職務。
中　　華　　民　　國　　110 　年　　3 　　月　　10　　日
                  刑事第二庭審判長    法　官　楊數盈
                                      法  官  王凱平
                                      法  官  崔恩寧
以上正本證明與原本無異。
如不服本判決應於收受送達後20日內向本院提出上訴書狀，並應
敘述具體理由；其未敘述上訴理由者，應於上訴期間屆滿後20日
內向本院補提理由書（均須按他造當事人之人數附繕本）「切勿
逕送上級法院」。　　　　　　　　　　　　　　　　　　　
中　　華　　民　　國　　110 　年　　3 　　月　　10　　日
                                      書記官  蕭妙如
附錄本案論罪科刑法條：　
洗錢防制法第2條第2款
本法所稱洗錢，指下列行為：
二、掩飾或隱匿特定犯罪所得之本質、來源、去向、所在、所有
    權、處分權或其他權益者。
洗錢防制法第14條第1項
有第二條各款所列洗錢行為者，處7年以下有期徒刑，併科新臺
幣5百萬元以下罰金。
中華民國刑法第339條第1項
意圖為自己或第三人不法之所有，以詐術使人將本人或第三人之
物交付者，處5年以下有期徒刑、拘役或科或併科50萬元以下罰
金。
中華民國刑法第30條
幫助他人實行犯罪行為者，為幫助犯。雖他人不知幫助之情者，
亦同。
幫助犯之處罰，得按正犯之刑減輕之。
附表一：
編號 告訴人 詐欺時間及方式 匯、存款時間 　 金額  (新臺幣) 一 陳梅君 該詐欺集團所屬成員於108年3月22日21時3分許(聲請簡易判決處刑書誤載為22時許，業經公訴人當庭更正【本院卷第21頁】)，冒充「HLOLO歡樂鹿」購物網站人員、中華郵政人員，撥打電話予陳梅君，佯稱其前網路購物操作錯誤，為避免遭再次扣款，須依指示至自動櫃員機取消，並提領帳戶內餘額，匯款或存入指定帳戶(聲請簡易判決處刑書誤載為陸續匯款，應予更正)，致陳梅君信以為真，而於右列時間匯、存款右列金額。 108年3月22日22時6分許 29,989元    108年3月22日22時36分許 24,985元    108年3月22日22時39分許 4,985元    108年3月22日22時57分許 30,000元 

附表二：
本院110年度原附民字第12號和解筆錄  和解成立內容： 一、被告(即范玉璽)願給付原告(即陳梅君)新臺幣(下同)2萬      元，自民國110年3月20日起至110年6月20日止，共分4期     ，每月20日前給付5千元，如有一期未履行，視為全部到 　　期。 二、原告其餘請求拋棄。 三、訴訟費用各自負擔。